【裁判字號】    99,交聲,915
【裁判日期】    990913
【裁判案由】    違反道路交通管理處罰條例聲明異議
【裁判全文】
臺灣桃園地方法院交通事件裁定         99年度交聲字第915號
原處分機關  交通部公路總局新竹區監理所桃園監理站
異  議  人
即受處分人  甲○○
上列異議人即受處分人因違反道路交通管理處罰條例案件，不服
交通部公路總局新竹區監理所桃園監理站中華民國99年6 月15日
桃監裁罰字第裁52-DB0000000號違反道路交通管理事件裁決書所
為之處分，聲明異議，本院裁定如下：
    主  文
原處分撤銷。
甲○○汽車駕駛人，駕駛汽車經測試檢定酒精濃度超過規定標準
，吊扣小型車普通駕駛執照拾貳個月，並應接受道路交通安全講
習。
    理  由
一、原處分意旨略以：異議人即受處分人甲○○於民國99年1 月
    30日凌晨1 時29分許，駕駛車牌號碼6313-NM 號自用小客車
    行經桃園縣蘆竹鄉○○路○段436 號前，因酒後駕車為桃園
    縣政府警察局蘆竹分局警員當場舉發，並以異議人有「酒後
    駕車，經呼氣酒測值為0.66mg/L」之違規為由，開立桃警局
    交字第DB0000000 號舉發違反道路交通管理事件通知單。嗣
    經原處分機關依道路交通管理處罰條例第35條第1 項第1 款
    、第24條第1 項第2 款之規定，裁處罰鍰共計新臺幣（下同
    ）49,500元，吊扣駕駛執照12個月，施以道安講習。
二、聲明異議意旨略以：異議人因酒醉駕駛之違背交通安全駕駛
    罪，業經臺灣桃園地方法院檢察署檢察官為緩起訴處分，並
    已依緩起訴處分條件繳交30,000元，然又經監理站裁處罰鍰
    49,500元，基於一罪不二罰之原則，請求撤銷原處分等語。
三、按汽車駕駛人有飲用酒類或其他類似物後其吐氣所含酒精濃
    度超過每公升0.25毫克或血液中酒精濃度超過百分之0.05以
    上之情形者，不得駕車。又汽車駕駛人，駕駛汽車經測試檢
    定有酒精濃度超過規定標準之情形者，處15,000元以上60,0
    00元以下罰鍰，並當場移置保管該汽車及吊扣其駕駛執照1
    年；因而肇事致人受傷者，並吊扣其駕駛執照2 年；致人重
    傷或死亡者，吊銷其駕駛執照，並不得再考領。又汽車駕駛
    人，有第35條第1 項規定之情形者，應接受道路交通安全講
    習。道路交通安全規則第114 條第2 款、道路交通管理處罰
    條例第35條第1 項第1 款、第24條第1 項第2 款分別定有明
    文。
四、經查：
（一）關於罰鍰部分：
   1、按94年2 月5 日公布，於95年2 月5 日施行之行政罰法第
      26條規定：「一行為同時觸犯刑事法律及違反行政法上義
      務規定者，依刑事法律處罰之。但其行為應處以其他種類
      行政罰或得沒入之物而未經法院宣告沒收者，亦得裁處之
      。前項行為如經不起訴處分或為無罪、免訴、不受理、不
      付審理之裁判確定者，得依違反行政法上義務規定裁處之
      。」又其他種類行政罰，係指違反行政法上之義務應受「
      裁罰性」之「不利處分」，依行政罰法第2 條規定，包括
      限制或禁止行為之吊扣證照處分。究其立法理由，一行為
      同時觸犯刑事法律及違反行政法上義務規定時，由於刑罰
      與行政罰同屬對不法行為之制裁，刑罰之懲罰作用較強，
      故在處罰目的相同且處罰方式相同時，若依刑事法律處罰
      ，即足資警惕時，實無一事二罰再處行政罰之必要；且刑
      事法律處罰，由法院依法定程序為之，較符合正當法律秩
      序，應予優先適用，故同時觸犯刑事法律及違反行政法上
      義務規定之行為，行政機關得否科以與刑罰相類之行政罰
      處罰，端視該行為之刑事訴追或審判程序終局結果而定，
      在刑事訴追、審判程序尚未終局確定前，行政機關自不得
      逕予裁罰；至於罰鍰以外之沒入或其他種類行政罰，因兼
      具維護公共秩序之作用，為達行政目的，行政機關仍得併
      予裁處。
   2、又按刑事訴訟法第253 條之1 所指之緩起訴處分，係介於
      起訴與微罪職權不起訴間之緩衝設計，而在內容及要件上
      與依同法第252 條所為之不起訴處分均有所不同，又檢察
      官對被告為緩起訴處分時，依同法第253 條之2 第1 項規
      定對被告所為之指示及課予之負擔，雖非刑罰，但對被告
      迭有財產減少及自由受限之影響，性質上可謂刑事處分，
      且緩起訴制度雖以特別預防為優先考量，但在具體個案決
      定上，實亦達到一般預防的作用及報應理念，基於一行為
      不二罰原則，異議人既已就其行為受到刑事處分，自不應
      因同一行為再受到國家的處罰（臺灣高等法院暨所屬法院
      96年法律座談會刑事類提案第36號研討結果參照）。又行
      政罰法第26條第2 項明定：前項行為如經不起訴處分或為
      無罪、免訴、不受理、不付審理之裁判確定者，得依違反
      行政法上義務規定裁處之，此顯係針對第1 項「刑事法優
      先原則」所建立之一行為不二罰原則下的補充規定，蓋刑
      事程序中之「不起訴處分」、「無罪、免訴、不受理、不
      付審理之裁判」者，均屬對於被告不為刑事處罰之結果，
      此時因刑事處罰不存在，對該刑事不處罰之行為，依違反
      行政法上義務規定裁處，自不致有一行為二罰之情。換言
      之，所以得依行政罰法裁處，係因為於刑事程序中之該被
      告並未受到刑事處罰之效果，而觸犯刑事法律之犯罪行為
      ，除得經檢察官之起訴，並由法院審理後，為有罪科刑、
      無罪、免訴、不受理、不付審理之裁判，或經檢察官為不
      起訴處分之外，尚有「緩起訴處分」；故所謂「緩起訴處
      分」是指雖然合乎起訴要件及門檻，惟檢察官基於便宜原
      則的考量，尤是一般預防與特別預防之目的，課予被告一
      定的負擔或指示後，予以暫緩起訴之裁量處分，惟若被告
      並未遵守其負擔或指示者，或符合一定法定要件者，檢察
      官得撤銷該處分，其後該案件可能提起公訴而受刑事處罰
      ，故須待緩起訴處分實質確定時，亦即緩起訴期間屆滿且
      未被撤銷者，被告才最終地確定免於受刑事訴追。是此際
      依行政罰法第26條第2 項之立法意旨，原處分機關對該行
      為始得為行政裁罰，亦即在緩起訴期間內，該緩起訴處分
      仍有被撤銷之可能，原處分機關若同時依法為行政裁決，
      將使受處分人有遭受行政處罰及刑事訴追之危險，顯與行
      政罰法第26條規定之立法意旨相違背。
   3、本件異議人飲用酒類後駕駛自用小客車，於上開時、地為
      警查獲，經進行呼氣酒精濃度測試，當場測得其呼氣酒精
      濃度達每公升0.66毫克，已逾規定不得駕駛車輛之濃度標
      準，乃依法掣單舉發，而異議人同一酒後駕車之行為，因
      同時觸犯刑法第185 條之3 之公共危險罪，亦經移送臺灣
      桃園地方法院檢察署檢察官偵辦，經該署檢察官於99年3
      月29日以99年度偵字第5243號為緩起訴處分確定，緩起訴
      期間為1 年（緩起訴期間自99年4 月27日至100 年4 月26
      日），並應於緩起訴處分確定後6 個月內，向財團法人臺
      灣更生保護會桃園分會支付新臺幣30,000元，並於緩起訴
      處分確定後6 個月內，參加臺灣桃園地方法院檢察署舉辦
      之法治教育課程1 場等情，有舉發違反道路交通管理事件
      通知單、呼氣酒精濃度測試單影本、臺灣高等法院被告前
      案紀錄表、臺灣桃園地方法院檢察署檢察官99年度偵字第
      5243號緩起訴處分書各1 份附卷可稽，自堪信實。職是，
      前開緩起訴處分期間既於100 年4 月26日始告屆滿，原處
      分機關在異議人尚未經終局確定無庸受刑事處罰前，遽於
      99年6 月15日裁處罰鍰49,500元，即難謂適法。
（二）關於吊扣駕駛執照、施以道安講習部分：此部分乃裁罰性
      之不利處分，為維護交通安全，促使駕駛人於飲酒後能知
      所警惕，實有教導駕駛人了解交通規則並加強其遵循之必
      要，故依行政罰法第26條第1 項但書之規定，仍得裁處之
      ，原處分機關此部分之裁處，並無違誤。
五、綜上所述，異議人確有在上開時、地，因酒後駕駛自用一般
    小客車，經測試呼氣中酒精濃度超過規定標準之違規行為，
    原處分機關裁處異議人吊扣駕照及施以道路交通安全講習之
    其他種類行政裁罰部分，核無違誤；惟原處分機關在緩起訴
    處分尚未實質確定前，逕依道路交通管理處罰條例第35條第
    1 項第1 款規定裁罰異議人罰鍰49,500元部分，顯與行政罰
    法第26條第1 項前段、第2 項之規定意旨有違，本院仍應將
    原處分撤銷，自為裁罰如主文第2 項所示，以期適法。至罰
    緩部分應由原處分機關俟上開緩起訴期間屆滿後，依異議人
    是否經撤銷緩起訴及受刑事追訴處罰之情形，暨參酌道路交
    通管理處罰條例第35條第8 項所定「經裁判確定處以之罰金
    低於本條例第92條第3 項所訂最低罰鍰基準規定者，應依本
    條例裁決繳納不足最低罰鍰」之意旨，另為適法之處理，併
    此敘明。
據上論斷，應依道路交通管理處罰條例第87條第2 項，道路交通
案件處理辦法第20條前段，裁定如主文。
中    華    民    國    99    年    9     月    13    日
                  交通法庭  法  官  林蕙芳
以上正本證明與原本無異。
如不服本裁定，應於裁定送達後5 日內向本院提出抗告狀。
                            書記官  莊凱男
中    華    民    國    99    年    9     月    23    日

司法院資訊處製作；財團法人民間司法改革基金會備份。
